最高法院刑事判決　　　　　　　　　　　　　　　九十一年度台上字第五八三八號
　　上　訴　人　甲○○
右上訴人因業務過失致人於死案件，不服台灣高等法院台中分院中華民國八十九年七
月二十五日第二審判決（八十九年度交上訴字第一００二號，起訴案號：台灣彰化地
方法院檢察署八十八年度偵字第三三三七號），提起上訴，本院判決如左：
    主  文
原判決撤銷，發回台灣高等法院台中分院。
    理  由
本件原判決維持第一審判決論處上訴人甲○○從事業務之人，因業務上之過失致人於
死罪刑（處有期徒刑柒月）之判決，駁回上訴人在第二審之上訴，固非無見。
惟查犯罪事實，應依證據認定之，有罪之判決書，應記載所認定之犯罪事實，其依憑
之證據及理由，始為適法。本件原判決認定上訴人為竤遠交通有限公司之司機，為從
事駕駛業務之人，於民國八十八年二月十九日凌晨一時三十分許，駕駛車牌ＵＴ｜八
四三號聯結車，沿彰化縣伸港鄉○○村○○路由南往北行駛，行至該鄉○○路○段二
二二號前，本應注意行車中如要減速暫停，應預先顯示燈光或手勢告知後車，詎其並
無不能注意之情形，竟疏未注意而無故緊急煞車，適後方有楊振昌所駕駛，搭載妻子
許仁玉等家人之ＪＩ｜九五一一號自小客車，因楊振昌亦疏未保持行車之安全間隔及
可以煞停之距離，及疏未注意車前狀況，致上訴人緊急煞車時，楊振昌所駕駛之該小
客車煞車不及由後方撞及在前方上訴人所駕駛之該聯結車後輪，許仁玉坐於前座受有
重創，上訴人旋下車報警並自首，於警員前來處理時表明係肇事者而願接受裁判，而
許仁玉經送醫後，因胸腔內出血，胸部鈍挫傷不治，於同日凌晨二時二十五分死亡等
情，固已在判決內說明其所依憑之證據及理由，然上訴人是否有「無故緊急煞車」之
情形，並未據原判決說明其依憑之證據及理由。而依原判決理由欄之說明，被害人楊
振昌稱上訴人所駕之聯結車係停在路邊等語，證人柯宇則謂其看到聯結車慢慢在行駛
云云，警員陳政凱於肇事現場親耳聽聞上訴人稱因聯結車剎車壞了，停在路邊修理等
語，雖不能即為上訴人並無過失之有利認定，但參酌現場照片、道路交通事故調查報
告表之記載及所繪事故現場圖，肇事地點為雙向各二線道、楊振昌所駕自小客車之右
前部自後撞及聯結車之左後部、現場並無煞車痕等情，究竟如何認定上訴人有「無故
緊急煞車」，以及並無預先顯示燈光（或手勢）告知後車，原判決並未說明其所依憑
之證據及理由，遽論上訴人違反道路交通安全規則第九十四條第二項之規定，應負本
件肇事責任，自有判決理由不備之違法。上訴意旨指摘原判決不當，尚非全無理由，
應認有撤銷發回更審之原因。
據上論結，應依刑事訴訟法第三百九十七條、第四百零一條，判決如主文。
中      華      民      國    九十一    年      十      月     十七     日
                              最高法院刑事第八庭
                                  審判長法官  莊  登  照
                                        法官  洪  明  輝
                                        法官  黃  一  鑫
                                        法官  魏  新  和
                                        法官  林  秀  夫
      右正本證明與原本無異
                                              書  記  官
中      華      民      國    九十一    年      十      月    二十四    日
